臺灣臺南地方法院民事裁定
                                  109年度消債更字第430號
聲  請  人
即  債務人  黃程楊即黃嘉明




上列當事人因消費者債務清理事件聲請更生，本院裁定如下：
    主  文
債務人黃程楊即黃嘉明自民國110年1月11日17時起開始更生程序
；並命司法事務官進行本件更生程序。
    理  由
一、按債務人不能清償債務或有不能清償之虞者，得依本條例所
    定更生或清算程序，清理其債務。債務人對於金融機構負債
    務者，在聲請更生或清算前，應向最大債權金融機構請求協
    商債務清償方案，或向其住、居所地之法院或鄉、鎮、市、
    區調解委員會聲請債務清理之調解；協商或調解成立者，債
    務人不得聲請更生或清算。但因不可歸責於己之事由，致履
    行有困難者，不在此限。消費者債務清理條例第3條、第151
    條第1項、第7項分別定有明文。而所謂「不可歸責於己之事
    由」，係指金融機構所定之協商條件過苛，致債務人於清償
    協商金額後，即無法維持其基本生活，或債務人於履行協商
    條件期間，因非自願性失業、工作能力減損、減薪或其他非
    於協商成立時所能預期之事由，而致收入減少，或因扶養人
    數增加、債務人或其家人傷病或其他非於協商成立時所能預
    期之事由，而致支出增加等情事；所謂「履行有困難」，係
    指以債務人之收入扣除自己及依法應受其扶養者所必要生活
    費用之數額後，仍不足以清償協商條件所定之數額，始足當
    之，以衡平債權人及債務人間之權益，並符合憲法第15條所
    定保障人民生存權之意旨。又法院開始更生程序之裁定，應
    載明其年、月、日、時，並即時發生效力；法院裁定開始更
    生或清算程序後，得命司法事務官進行更生或清算程序，必
    要時得選任律師、會計師或其他適當之自然人或法人一人為
    監督人或管理。消費者債務清理條例第45條第1項、第16條
    第1項亦分別定有明文。
二、本件聲請意旨略以：
  ㈠聲請人即債務人黃程楊現任職於北方製冰有限公司（下稱北
    方製冰公司），每月薪資收入約為新臺幣（下同）23,800元
    ，除此薪資收入外，名下並無其他財產，然累積債務總金額
    已達732,717元，均為無擔保或無優先權之債務，債務人有
    不能清償債務之情事，前於民國99年1月間已提出財產及收
    入狀況說明書、債權人清冊及債務人清冊，以書面向最大債
    權金融機構即中國信託商業銀行股份有限公司（下稱中信銀
    行）請求前置協商，雙方達成「自99年3月10日起為首期繳
    款日，分105期，利率6%，每期繳款9,000元，以乙方（各參
    與協商之無擔保金融機構）之各債權金融比例清償其債務，
    至全部債務清償為止」之還款協議，並經臺灣臺北地方法院
    （下稱臺北地方法院）以99年度消債核字第3750號裁定認可
    在案，惟當時債務人服完兵役後腎臟常感不適，致無固定收
    入，每月薪資約僅19,200元，於努力繳款2期後，終因無法
    力負擔而於99年5月10日毀諾，是債務人確實具有不可歸責
    於己，致履行顯有重大困難之事由。
  ㈡債務人目前雖任職於北方製冰公司，每月薪資收入約為23,80
    0元，惟債務人積欠之債務已達70餘萬元，而以債務人每月
    薪資扣除個人基本生活費用15,564元、扶養父親黃登進、母
    親鄒秀珍之費用各3,000元後，仍無法完全清償前揭債務，
    且其無擔保或無優先權之債務總額未逾1,200萬元，復未經
    法院裁定開始清算程序或宣告破產，爰依上開規定，提出財
    產及收入狀況說明書、債權人清冊、債務人清冊，聲請更生
    等語。
三、經查：
  ㈠債務人主張之上開事實，業據其提出債權人清冊、債務人清
    冊、債務人之財產及收入狀況說明書、財政部臺灣省南區國
    稅局107、108年度綜合所得稅各類所得資料清單暨全國財產
    稅總歸戶財產查詢清單、財團法人金融聯合徵信中心查詢當
    事人綜合信用報告回覆書、勞工保險被保險人投保資料表（
    明細）、戶籍謄本、本院101年度司執字第60901號債權憑證
    等為證，並經本院依職權調取債務人之勞、健保資料、電子
    稅務閘門財產所得調件明細表等文件，互核相符，自堪信債
    務人之主張為真實。
  ㈡惟債務人於聲請本件更生程序前即99年1月間曾依消費者債務
    清理條例第151條第1項之規定，與中信銀行、遠東商銀、花
    旗銀行等債權金融機構就無擔保債務成立債務協商清償方案
    ，雙方約定自99年3月10日起，共分105期，利率6%，每月10
    日以9,000元，依各債權金融機構之無擔保債權比例清償其
    債務，至全部債務清償為止，並經臺灣臺北地方法院以99年
    度司消債核字第3750號民事裁定予以認可，而債務人自99年
    3月10日起至99年4月10止繳納2期款項後即毀諾未再繳款等
    情，業經債務人提出前置協商機制協議書（金融機構無擔保
    債權）、前置協商無擔保債務還款分配表暨表決結果為證，
    並經本院依職權調閱臺北地方法院99年度消債核字第3750號
    民事裁定及函詢中信銀行查明無訛，此有中信銀行109年12
    月14日、12月25日民事陳報狀檢附之前置協商申請書、前置
    協商收入切結書、債務人財產況、前置協商機制協議書（金
    融機構無擔保債權）、前置協商無擔保債務還款分配表暨表
    決結果等相關協商資料在卷可稽，足認債務人於聲請開始更
    生程序前確已與各債權人踐行前置協商程序。從而，債務人
    既曾與中信銀行等債權金融機構就無擔保債務達成協商後毀
    諾，且迄今尚未清償完畢，則其向本院聲請更生程序，本院
    自應審酌債務人是否符合「不可歸責於己致履行顯有困難之
    事由」之要件：
    ⒈債務人主張其於99年債務協商期間無固定收入，每月薪資
      約僅19,200元乙情，核與其向中信銀行申請前置協商時收
      入切結書、勞工保險被保險人投保資料表（明細）所載之
      薪資數額相符，堪認為真實。
    ⒉本院審酌債務人平均每月收入為19,200元，需扶養父親黃
      登進、母親鄒秀珍，有債務人檢附之戶籍謄本在卷可參；
　　　而臺南市99年度每月每人最低生活費係11,795元之範圍（
      參酌消費者債務清理條例第64條之2第1項之規定），債務
      人雖自陳其每月個人基本生活費用為15,564元，惟債務人
      於履行債務期間本應節約省用，過較不寬裕之經濟生活，
      並誠實勤勉地履行債務，以符合公平正義及誠信原則，是
      本院認債務人99年度每月基本生活費用以11,795元 為已
      足。另債務人之父親黃登進、母親鄒秀珍之扶養費用，依
      債務人所提之財產及收入狀況說明書載列，債務人每月支
      出黃登進、鄒秀珍扶養費用各為3,000元，因該等扶養費
      用之金額尚較上開臺南市99年度每人每月最低生活費11,7
      95元（參酌消費者債務清理條例第64條之2第2項之規定）
      ，再由渠等扶養義務人為3人共同分擔後之每月3,932元為
      低，堪認為合理。準此計算，債務人每月收入19,200元扣
      除其最低生活費11,795元、扶養父親黃登進、母親鄒秀珍
      費用各3,000元後，僅餘1,405元，顯無法負擔債權人中信
      銀行等債權金融機構所能提供予債務人之最優惠債務清償
      方案即每月應償還約9,000元，是債務人主張其係因不可
      歸責於己之事由致履行上開協議顯有重大困難，堪予採信
      。
  ㈢又債務人主張其目前任職於北方製冰公司，每月薪資收入為2
    3,800元等語，業據其提出109年7月起至109年10月止之薪資
    袋為憑，是債務人現平均每月薪資收入約為23,800元，堪予
    認定。而債務人自陳其每月個人基本生活費用為15,564元，
    因該金額未逾行政院衛生福利部所公告110年臺南市每人每
    月最低生活費用每人每月為13,304元之1.2倍即15,965元之
    範圍（參酌消費者債務清理條例第64條之2第1項之規定），
    堪認為合理。另債務人每月支出父親黃登進、母親鄒秀珍之
    扶養費用各3,000元，因該等扶養費用之金額尚較上開臺南
    市110年度每人每月最低生活費15,965元（參酌消費者債務
    清理條例第64條之2第2項之規定），再由渠等扶養義務為3
    人共同分擔後之每月5,322元為低，亦堪認為合理。準此計
    算，債務人每月收入23,800元扣除其最低生活費15,564元、
    扶養父親黃登進、母親鄒秀珍費用各3,000元後，僅餘2,236
    元，顯無法負擔最大債權人中信銀行所能提供予債務人之最
    優惠債務清償方案即每月應償還約9,000元之債務清償方案
    ，是債務人確已達不能清償債務或有不能清償之虞之程度。
四、綜上所述，債務人僅係一般消費者，並未從事營業，其已達
    不能清償債務或有不能清償之虞之程度，其中無擔保或無優
    先權之債務，在1,200萬元以下，之前雖與各債權人達成協
    議，但因不可歸責於己之事由，致履行上開協議顯有重大困
    難，且未經法院裁定開始清算程序或宣告破產，又查無消費
    者債務清理條例第6條第3項、第8條或第46條各款所定駁回
    更生聲請之事由存在，則債務人聲請更生，應屬有據，爰裁
    定如主文。
中　　華　　民　　國　　110 　年　　1 　　月　　11　　日
                  民事第二庭  法  官  洪碧雀
以上正本證明與原本無異。
本裁定不得抗告。
本裁定已於110年1月11日17時公告。
中　　華　　民　　國　　110 　年　　1 　　月　　11　　日
                              書記官  林政良